【裁判字號】    91,易,3077
【裁判日期】    920327
【裁判案由】    竊盜等
【裁判全文】
臺灣臺中地方法院刑事判決                        九十一年度易字第三七七號
    公  訴  人  臺灣臺中地方法院檢察署檢察官
    被      告  甲○○
右列被告因竊盜等案件，經檢察官提起公訴（九十一年度偵字第二一九三、一九０一
六號），本院判決如左：
    主  文
甲○○竊盜，累犯，處有期徒刑陸月，如易科罰金，以參佰元折算壹日。扣案之鑰匙
壹支，沒收。
被訴違反動產擔保交易法部分，無罪。
    事  實
一、甲○○前曾於民國八十三年間先後因違反肅清煙毒條例及麻醉藥品管理條例等案
    件，經本院分別判處有期徒刑三年一月及二月確定，經合併定執行刑為有期徒刑
    三年二月，於八十六年十月一日執行完畢。惟其又於九十一年七月二十五日十七
    時許，在台中縣太平市○○路五十五號前，見停放在此處騎樓下之車牌號碼ＯＢ
    Ｇ－六八五號重機車（所有人為丙○○）無人看管，竟意圖為自己不法之所有，
    以其所有之鑰匙一支竊取該部機車，供己代步之用。嗣因其夫王樂群不知情，而
    騎乘於同日二十三時三十分許在台中縣太平市○○路○段新光橋上與人發生車禍
    ，經警前往處理，進而查悉上情，並扣得甲○○所有行竊該部機車所用之鑰匙一
    支。
二、案經台中縣警察局霧峰分局報請臺灣臺中地方法院檢察署檢察官偵查起訴。
    理  由
壹、有罪部分：
  一、被告甲○○經本院訊問後，據其供述確有於前揭時地，以其所有經扣案之鑰匙
      一支插入該部機車之電門，竊供自己代步之用。經查：(一)車牌號碼ＯＢＧ－六
      八五號重機車乃丙○○所有，此有卷附之「車輛竊盜、車牌失竊資料個別查詢
      報表－查詢車輛認可資料」一紙附卷可稽；(二)又被告之夫王樂群騎乘此部機車
      ，於九十一年七月二十五日二十三時三十分許，在台中縣太平巿中山路三段之
      新光橋上與人發生車禍，因王樂群無法詳為交代機車來源，經警方通知丙○○
      到場後確認為其所失竊等過程，業據證人丙○○於警訊時敘明，並有道路交通
      事故調查報告表、贓物認領收據各一件在卷可憑；(三)再者，證人王樂群於警訊
      時，證述被告於九十一年七月二十五日將該部機車停放在家中，告知以扣案之
      鑰匙一支即可啟動機車，惟其不知此部機車之來源。依上開調查所得之證據判
      斷被告於本院審理時之自白，應與事實相符，也可採為證據。綜合上述，本件
      事證明確，被告前開竊盜之犯行，可予認定。
  二、核被告甲○○所為，乃犯刑法第三百二十條第一項之竊盜罪。被告前曾於八十
      三年間先後因違反肅清煙毒條例及麻醉藥品管理條例等案件，經本院分別判處
      有期徒刑三年一月及二月確定，經合併定執行刑為有期徒刑三年二月，於八十
      六年十月一日執行完畢，此項事實有臺灣臺中地方法院檢察署刑案資料查註紀
      錄表、臺灣高等法院被告全國前案紀錄表各一份在卷可憑，其於上述案件受有
      期徒刑之執行完畢後，五年以內再犯本件有期徒刑以上之罪，構成累犯，應依
      刑法第四十七條，加重其刑。經斟酌被告行竊該部機車之動機，所使用之方法
      ，該部機車當時之價值，被害人所遭受之損害，坦承犯行之態度，及為促使被
      告日後尊重他人財產之所有權，反省杜絕不法之貪念，乃量處如主文所示之刑
      ，並宣告如易科罰金之折算標準。至扣案之鑰匙一支為被告所有供竊取此部機
      車所使用之工具，已見前述，爰依刑法第三十八條第一項第二款，併予宣告沒
      收。
貳、無罪部分：
  一、公訴意旨另以：被告甲○○於八十五年十一月六日，以動產擔保交易附條件買
      賣之方式，向告訴人乙○○所經營之迎豐車業行購買車牌號碼ＳＰＵ－二七七
      號輕型機車，為動產擔保交易之債務人，雙方約定總價金新台幣（下同）一萬
      三千零八十元，自八十五年十二月一日至八十六年二月一日止，分三期給付，
      每月一期，每期付款四千三百六十元，標的物存放地點為台中市○○路二十八
      號，在價金未付清之前，標的物所有權仍屬於出賣人所有，買受人僅得依約占
      有使用，不得任意遷移或為其他處分。但甲○○僅付支付自備款二千元，取得
      標的物後，即拒不支付三期分期款之餘款一萬一千零八十元，且意圖為自己不
      法之利益，於八十七年十月間，將該標的物遷移處分不知去向，致出賣人追索
      無著受有損害。因認其涉有動產擔保交易法第三十八條之罪嫌。
  二、按犯罪事實應依證據認定之，無證據不得推定其犯罪事實；又不能證明被告犯
      罪者，應諭知無罪之判決；刑事訴訟法第一百五十四條、第三百零一條第一項
      分別定有明文。次按動產擔保交易法第一條：「為適應工商業及農業資金融通
      及動產用益之需要，並保障動產擔保交易之安全，特制定本法」、第二條：「
      本法所稱動產擔保交易，謂依本法就動產設定抵押，或為附條件買賣，或依信
      託收據占有其標的物之交易」、第二十六條：「稱附條件買賣者，謂買受人先
      占有動產之標的物，約定至支付一部或全部價金，或完成特定條件時，始取得
      標的物所有權之交易」、第二十七條：「附條件買賣契約應載明左列事項：一
      、契約當事人之姓名或名稱、住居所或營業所。二、買賣標的物之名稱、數量
      及價格，如有特別編號標識或說明者，其記載。三、出賣人保有標的物所有權
      ，買受人得占有使用之記載。四、買賣標的物價款之支付方法。五、買受人取
      得所有權之條件。六、買受人不履行契約時，出賣人行使物權及債權之方法。
      七、如有保險者，其受益人應為出賣人之記載。八、管轄法院之名稱。九、其
      他條件之記載。十、訂之契約年月日」。是附條件買賣者，必其間交易型態符
      合上開法條之定義，始受動產擔保交易法之規範；否則，縱所訂立之契約冠以
      相類之名稱，也無該法之適用。
  三、公訴人認定被告涉有前開違反動產擔保交易法之罪嫌，無非以告訴人乙○○之
      指訴，其間所訂立之分期付款約定書、切結書、交貨驗收證明書，被告所出具
      之本票，及車號查詢輕型機車車籍等各一件為憑。惟被告經本院訊問後，堅決
      否認涉有公訴人所指犯行，辯稱該部機車已經失竊。經查：
      (一)依卷附之「分期付款約定書」（見九十一年度偵字第二一九三號卷第二八－
        二九頁），告訴人及被告固有約定如前開公訴意旨所載之情節，經表面上觀
        察，符合前述動產擔保交易法第二十六、二十七條之相關規定。
      (二)惟告訴人於警訊時曾供述，其於八十五年十一月七日，即已將該部機辦理過
        戶登記給被告（見前項偵查卷第十頁第三－四行）；又參見卷附之「車籍作
        業系統－查詢認可資料」一紙（同見上開偵查卷第十五頁），顯示車牌號碼
        ＳＰＵ－二七七號輕機車前於八十五年十一月十一日即經異動登記完畢，車
        主乃被告甲○○；再者，公訴人經由「公路監理電子閘門」之網路系統所查
        得之「車號查詢輕型機車車籍」一紙（同見上開偵查卷第三四頁），此項資
        料也明載ＳＰＵ－二七七號輕機車之車主為被告甲○○。則告訴人與被告所
        訂立之「分期付款約定書」，形式上儘管符合動產擔保交易法所定之約定條
        款，但其間實際上交易之型態，似未保留所有權，此是否為動產擔保交易法
        所定之附條件買賣，不無疑義。
      (三)再經本院就前項疑義訊問告訴人後，據其供述：「（問：被告是否於八十五
        年十一月六日購買這部中古機車，你們是否馬上就辦理過戶給被告，而於八
        十五年十一月十一日經監理單位異動登記完畢？）答：是」、「（問：當初
        沒有保留所有權？）答：是，沒有保留所有權，只是給被告辦理分期付款」
        、「（問：本件有無向監理單位辦理動產抵押的設定登記？）答：沒有」。
        從告訴人上開供述，及參酌前(二)所載該部機車已經於買賣當初辦妥過戶登記
        給被告之事實，顯然告訴人並無保留所有權。告訴人及被告以後來事實上移
        轉機車所有權之行為，推翻其等原本欲適用動產擔保交易法之書面約定。既
        然買賣之初即已移轉ＳＰＵ－二七七號輕機車之所有權，此項交易顯已與動
        產擔保交易法第二十六條：「稱附條件買賣者，謂買受人先占有動產之標的
        物，約定至支付一部或全部價金，或完成特定條件時，始取得標的物所有權
        之交易」之定義不符，而不受該法之規範；公訴人所提出之分期付款約定書
        、切結書、交貨驗收證明書及被告出具之本票等證據，只是告訴人與被告間
        存有民事關係之證明而已，殊無科以動產擔保交易法第三十八條罪責之餘地
        。
  四、本件既非屬動產擔保交易法第二十六條附條件買賣之交易，被告縱有違反分期
      付款之約定，也僅為民事債務不履行之問題而已，此項行為刑事不罰。遂不再
      審究被告辯解機車失竊之語是否屬實，逕為無罪之判決。
據上論斷，應依刑事訴訟法第二百九十九條第一項前段、第三百零一條第一項，刑法
第三百二十條第一項、第四十七條、第四十一條第一項前段、第三十八條第一項第二
款，罰金罰鍰提高標準條例第一條前段、第二條，判決如主文。
中      華      民      國      九十二      年    三      月    二十七  日
                                        法  官  莊  深  淵
右正本證明與原本無異。
如不服本判決，應於送達後十日內向本院提出上訴狀（須附繕本），上訴於台灣高等
法院台中分院。
                                        書記官
中      華      民      國      九十二      年    三      月    二十七  日
附錄論罪科刑法條
刑法第三百二十條第一項 (普通竊盜罪)
意圖為自己或第三人不法之所有，而竊取他人之動產者，為竊盜罪，處五年以下有期
徒刑、拘役或五百元以下罰金。


司法院資訊處製作；財團法人民間司法改革基金會備份。
